最高法院刑事判決　　　　　　　　　　　　　　　　九十三年度台非字第一七八號
　　上　訴　人　最高法院檢察署檢察總長
　　被　　　告　甲○○
右上訴人因被告違反毒品危害防制條例案件，對於台灣高雄地方法院中華民國九十二
年十月三十日第一審確定判決（九十二年度訴字第五一五號，起訴案號：台灣高雄地
方法院檢察署九十一年度毐偵字第八九九號），認為部分違法，提起非常上訴，本院
判決如左：
    主  文
原判決關於連續施用第一級毒品部分撤銷。
甲○○被訴施用第一級毒品部分公訴不受理。
    理  由
非常上訴理由略稱：「(一)、按判決不適用法則或適用法則不當者為違背法令，刑事訴
訟法第三百七十八條定有明文。又已經提起公訴或自訴之案件，在同一法院重行起訴
者，應諭知不受理之判決，刑事訴訟法第三百零三條第二款定有明文。經查：被告甲
○○曾明知海洛因係毒品危害防制條例第二條第二項第一款之第一級毒品，不得非法
持有，竟基於概括之犯意，先於不詳時間、地點，向姓名、年籍不詳、綽號為『草猴
』之成年男子，購買數量不詳之第一級毒品海洛因十八包而持有之，再於九十一年二
月五日之某時，在高雄市○○路與民族路口，復以新台幣（下同）十萬元，向上開綽
號為『草猴』之成年男子再購買半兩重之第一級毒品海洛因十包而持有供己施用，並
於九十一年二月二十一日二十三時許（該案判決誤載為九十二年），駕駛牌照號碼Ｙ
Ｈ｜五三九一號自小客車，途經高雄市○○區○○街口時為警攔查，其並因一時情急
而隨即駕車逃逸，嗣於同日二十三時四十分許，在高雄市○○區○○街與瑞豐街口時
為警查獲，並於其所駕駛之上開自小客車內，扣得其所持有之上開第一級毒品海洛因
合計共二十八小包（合計淨重為二十二公克、包裝重為七點四九公克）等物，涉犯毒
品危害防制條例第十一條第一項之持有第一級毒品之犯行，業經台灣高雄地方法院檢
察署檢察官於九十一年十一月二十八日提起公訴，並經台灣高雄地方法院於九十二年
十月九日，以九十一年度訴字第三五六三號，判決被告連續持有第一級毒品，而處有
期徒刑一年，嗣於九十二年十一月三日確定在案，有該署九十二年度執字第一０五六
四號卷宗可稽。(二)、然查：本件（九十一年毒偵字第八九九號）檢察官於九十二年一
月八日（即在上開案件之後）提起公訴，原法院復於九十二年十月三十日，以被告甲
○○前於八十九年間，因施用毒品案件，經台灣台北地方法院以八十九年度毒聲字第
二七九七號裁定送觀察、勒戒後，認無繼續施用毒品之傾向，由台灣台北地方法院檢
察署檢察官於八十九年十一月二十八日，以八十九年度毒偵字第三四四一號為不起訴
處分確定，詎被告仍不知悔改，復基於施用第一級毒品海洛因及第二級毒品安非他命
之概括犯意，自九十年十一月中旬之某日起至九十一年二月二十一日十九時許，連續
在其位於高雄市○○區○○路二十三號之住處、高雄市某公廁及不詳友人住處，以將
海洛因摻入香菸內吸食之方式，施用第一級毒品海洛因，及以將安非他命置放在玻璃
球內，用火燒烤加熱後再吸食其霧化氣體之方式，施用第二級毒品安非他命，初約每
二至三天施用一次海洛因及安非他命，繼則約每天施用一次，嗣為警分別於九十一年
一月三日二十時二十分許、同年二月二十一日二十三時許，在高雄市○○區○○路與
文忠路口、高雄市○○區○○街上查獲，並均經採集尿液送驗，另被告於九十一年一
月三日遭查獲時，經警扣得第一級毒品海洛因二包（合計淨重０．九三公克、包裝重
０．四九公克）、於九十一年二月二十二日查獲時，扣得第一級毒品海洛因二十八小
包（合計淨重為二十二公克、包裝重為七點四九公克）、第二級毒品安非他命一包（
驗後毛重０．四五公克）（被告此次涉犯施用毒品案件，復經台灣高雄地方法院以九
十一年度毒聲字第八八五號裁定送觀察、勒戒後，認有繼續施用毒品之傾向，經台灣
高雄地方法院以九十一年度毒聲字第一四００號裁定送強制戒治處所，施以強制戒治
），而涉犯毒品危害防制條例第十條第一、二項之施用第一、二級毒品罪，分別判處
被告有期徒刑八月、六月，定應執行有期徒刑一年，有台灣高雄地方法院檢察署九十
三年度執字第六五號卷宗足憑。(三)、台灣高雄地方法院九十二年度訴字第五一五號案
件之起訴、審判及確定，依上所述，均分別係在台灣高雄地方法院九十一年度訴字第
三五六三號案件之起訴、審判及確定後，且二案件查獲之日期均為九十一年二月二十
二日二十三時，查獲地點均為高雄市○○區○○街口，查扣之第一級毒品海洛因均為
二十八包（合計淨重為二十二公克），而持有第一級毒品之低度行為，與施用第一級
毒品之高度行為，具有吸收關係，屬於同一案件，亦為本件原判決所認定，是故台灣
高雄地方法院九十二年度訴字第五一五號案件於判決時，就有關施用第一級毒品海洛
因部分，屬已經提起公訴而在同一法院重行起訴者，依法自應為不受理之諭知，乃原
審未能察覺，誤為實體上科刑之判決，殊有判決適用法則不當之違法情事。(四)、案經
確定，且於被告不利，爰依刑事訴訟法第四百四十一條、第四百四十三條規定提起非
常上訴，以資救濟」等語。
本院按已經提起公訴之案件，在同一法院重行起訴者，應諭知不受理之判決。刑事訴
訟法第三百零三條第二款定有明文。此一事不再理之原則，不論實質上之一罪或裁判
上之一罪，均有其適用。本件被告甲○○基於概括犯意，於不詳時地向綽號「草猴」
者購買數量不詳之第一級毒品海洛因十八包而持有之，又於民國九十一年二月五日向
「草猴」購買海洛因十包而持有，欲供己施用。九十一年二月二十一日二十三時許，
被告駕駛汽車在高雄市○○區○○街口為警攔查，竟駕車逃逸，至同日二十三時四十
分許，始在高雄市○○區○○街與瑞豐街口為警逮捕，並扣得其持有之海洛因二十八
包（合計淨重二十二公克，包裝重七．四九公克）之犯行，業經台灣高雄地方法院檢
察署檢察官於九十一年十一月二十八日以九十一年度偵字第三九六三號提起公訴，同
（九十一）年十二月十六日繫屬於台灣高雄地方法院，嗣經該法院於九十二年十月九
日以九十一年度訴字第三五六三號判決論以連續持有第一級毒品罪，處有期徒刑一年
，於九十二年十一月三日確定，有台灣高雄地方法院檢察署九十二年度執字第一０五
六四號案卷可稽。詎被告持有前揭海洛因進而於九十一年二月二十一日前二十四小時
內施用，於同年月二十一日持有海洛因二十八小包為警查獲之犯行，又經台灣高雄地
方法院檢察署檢察官於九十二年一月八日以九十一年度毒偵字第八九九號起訴書重行
起訴，同（九十二）年二月十九日繫屬於台灣高雄地方法院，經該第一審法院於九十
二年十月三十日以九十二年度訴字第五一五號判決，論以連續施用第一級毒品罪，處
有期徒刑八月，於九十二年十二月一日確定，亦有該案卷可憑。按持有第一級毒品之
低度行為與施用第一級毒品之高度行為，具有吸收之關係，為實質上之一罪而屬同一
案件，故台灣高雄地方法院檢察署九十一年度毒偵字第八九九號起訴書關於被告持有
並施用第一級毒品部分，係屬重行起訴，台灣高雄地方法院於判決時，前案尚未確定
，自應就被告施用第一級毒品部分諭知不受理之判決，乃竟為有罪之判決，顯有判決
適用法則不當之違法。案經確定，且於被告不利，非常上訴意旨執以指摘，洵有理由
，應由本院將原判決關於此部分撤銷，另為公訴不受理之諭知，以資救濟。
據上論結，應依刑事訴訟法第四百四十七條第一項第一款但書、第三百零三條第二款
，判決如主文。
中　　　華　　　民　　　國　　九十三　　年　　　七　　　月　　二十九　　日
                              最高法院刑事第十一庭
                                  審判長法官  張　淳　淙
                                        法官  謝　俊　雄
                                        法官  蘇　振　堂
                                        法官  張　春　福
                                        法官  呂　丹　玉
      右正本證明與原本無異
                                              書  記  官
中　　　華　　　民　　　國　　九十三　　年　　　八　　　月　　　三　　　日
                                                                     Ｒ
